臺灣臺中地方法院民事裁定　　　　　　99年度勞再易字第2號
再審原告　　李淑娟
再審被告　　永安凡而機器廠股份有限公司
法定代理人　田正超
上列當事人間請求給付資遣費等事件，再審原告對於中華民國99
年8月27日本院99年度勞簡上字第15號確定判決提起再審之訴，
本院裁定如下：
    主  文
再審之訴駁回。
再審訴訟費用由再審原告負擔。
    事實及理由
一、按再審之訴，應於三十日之不變期間內提起。前項期間，自
    判決確定時起算，判決於送達前確定者，自送達時起算；其
    再審之理由發生或知悉在後者，均自知悉時起算。但自判決
    確定後已逾五年者，不得提起。又按再審之訴不合法者，法
    院應以裁定駁回之。民事訴訟法第500條第1、2 項、第502
    條第1項分別定有明文。復按再審之訴，應以訴狀表明再審
    理由及關於再審理由並遵守不變期間之證據。此為同法第
    501條第1項第4款所明定。是再審原告主張其再審之理由，
    知悉在判決或確定後而應自知悉時起算其不變期間，即應依
    上開規定於訴狀內表明其遵守不變期間之證據，其未表明者
    無庸命其補正，應認其提起再審之訴為不合法（最高法院60
    年臺抗字第538號判例、60年臺抗字第688號判例、73年臺抗
    字第449號判例參照）。
二、本件再審意旨略以：
(一)、原確定判決認定再審原告不得要求再審被告給付資遣費新台
    幣248,863元，係依據再審被告之前法定代理人林柏勳及其
    員工賴美如之不實陳述，而為不利再審原告之認定。惟經調
    閱一審全案之光碟，實有再為審酌之處，詳述如下：
    1.民國98年9月10日庭期（以下為光碟時間22分37秒）法官
      問：「原告是自己離開，還是被資遣？」，再審被告訴訟
      代理人鄔治世答：「永安公司與中餘公司合併，只是職務
      與法人沒有變動，並沒有資遣問題。中餘公司派人來做財
      務副理與原告交接是應該的，這是正常程序」等語，此已
      承認永安公司與中餘公司合併，適用企業併購法，但再審
      原告是總務主任，再審被告派財務副理把再審原告所有職
      務交接並不合理。
    2.98年10月15日庭期（02分00秒）再審被告訴訟代理人林志
      鍵律師答：「之前的永安公司較沒制度不完善所以沒有書
      面勞動契約，新的團隊經營入主後啟動新的勞動契約。」
      等語，此即表示重新簽訂定期勞動契約，為消滅員工之前
      年資，所使出的技倆。
    3.98年12月10日庭期（13分02秒）法官問：「今年六月三十
      日李淑娟有無找你或你有無找她？」，再審被告之前法定
      代理人林伯勳答：「李淑娟她老公打電話給我。」由此可
      知，當日再審原告配偶依法告知其法條，林伯勳因怕員工
      不願意簽訂定期勞動契約，所以先開立非自願離職書，安
      撫再審原告，隨即出國。再審原告配偶因怕林伯勳拖延時
      間，且因企業併購法第16條明文規定收到通知的勞工，應
      於收到通知日起10日內，以書面通知新雇主是否同意留用
      ，屆期未為通知者視為同意留用。同意留用的勞工，因個
      人因素不願留任時，不得請求雇主給予資遣費。所以在期
      限內用存證信函告知以保時效性。（16分30秒）法官問：
      「6月30日沒有結果的結束之後，原告有無再與你聯絡離
      職的事情？」再審被告之前法定代理人林伯勳答：「李淑
      娟說資遣費給了之後，再僱她重新進來，我說這樣整個公
      司的秩序都會亂了。」（28分23秒）法官問：「提示原告
      98年9月1日準備書狀內的離職證明書，系爭離職證明書上
      面的被告大小章妳是否看過？」，證人賴美如答：「看過
      ，這是被告公司的大小章沒有錯，是為勞工投勞健保的章
      。公司投勞健保是我在投，會用到這副章，我要用章時向
      李淑娟索取。」由此可證，賴美如為永安公司會計，負責
      公司投勞健保是其本身業務，並不需要透過再審原告取得
      印章，此為不實証詞。（30分08秒）證人賴美如答：「這
      副印章放在公司的置物櫃，這櫃子是公用的，我與李淑娟
      都有鑰匙可以取用。」，印章使用為賴美如個人業務，其
      將印章放置公司公用之置物櫃，自不合常理；更何況再審
      原告為總務主任，對於公司公共設施備份鑰匙、門禁卡之
      保管，應為合理。（32分58秒）證人賴美如答：「她跟另
      一邊的會計先交接，交接完再跟賴佩珊交接。」（34分34
      秒）再審原告訟代理人黃秀蘭律師答：「有築都的交接清
      冊，二家公司在同一地址上班，有印章就有交接，沒印章
      就沒有交接。」（34分57秒）法官答：「不管築都。」，
      惟築都負責人林宗慶為永安公司總經理，與林伯勳為父子
      關係，有重大關係。（53分03 秒）法官問：「98年7月20
      日李淑娟有無打電話給你說做到中午為止？」（53分59秒
      ）再審被告之前法定代理人林伯勳答：「我沒有這個印象
      ，我之後是聽賴美如他們說的，我7月20日沒有再回公司
      。」（53分59秒）證人賴美如答：「我們沒有主動跟董事
      長報告，是董事長發現怎麼沒來，我說她昨天有辦理交接
      ，不是說做到中午嗎？董事長說這樣喔，就沒再說了。」
      ，賴美如證詞超乎常理，上司早上被迫離職，應該馬上打
      電話跟林伯勳確認，而林伯勳隔日詢問後並無任何反應，
      由此可見二人並無實話實說。
(二)、復參照企業併購法第16條規定，併購後存續公司，新設公司
    或受讓公司應於併購基準日30日前，以書面載明勞動條件通
    知新舊雇主商定留用之勞工。收到通知的勞工，應於收到通
    知白起10日內，以書面通知新雇主是否同意留用，屆期未為
    通知者視為同意留用。同意留用的勞工，因個人因素不願留
    任時，不得請求雇主給予資遺費。又同法第17條規定，公司
    進行併購，未留用或不同意留用之勞工，應由併購前之公司
    終止勞動契約，並依勞動基準法第16條規定期間，預告終止
    或支付預告期間工資，並依同法發給勞工資遣費。今既發現
    上述新證據，自難甘服該確定判決，爰依民事訴訟法第496
    條第1項第13款規定聲請再審。
(三)、並聲明：原確定判決不利於再審原告之部分廢棄，駁回再審
    被告之訴。
三、經查，本院99年度勞簡上字第15號給付資遣費等事件，於99
    年8月27日宣判，且為不得上訴第三審之簡易訴訟程序第二
    審判決，該判決書正本並於99年8月31日送達再審原告，已
    經本院調閱原確定判決全案卷宗，核對送達回證無誤，則對
    於原確定判決提起再審之法定不變期間，依首揭規定，應自
    99年9月1日起算，至99年9月30日屆滿，惟再審原告於99 年
    10月8日始向本院提起本件再審之訴，顯逾30日之不變期間
    ，且再審原告亦未於書狀表明遵守不變期間，即其知悉再審
    理由在判決確定後，而應自知悉時起算之證據，揆諸前揭說
    明，本院無庸命其補正，應認其提起再審之訴不合法，以裁
    定駁回之。
四、依民事訴訟法第502條第1項、第95條、第78條，裁定如主文
    。
中    華    民    國   100    年    3     月    31    日
                  民事第三庭    審判長法  官  許秀芬
                                      法  官  鍾貴堯
                                      法  官  黃峻隆
正本係照原本作成。
本裁定不得抗告。
中    華    民    國   100    年    3     月    31    日
                                      書記官